【裁判字號】    97,聲判,90
【裁判日期】    980420
【裁判案由】    聲請交付審判
【裁判全文】
臺灣士林地方法院刑事裁定              97年度聲判字第90號
聲  請  人  丙○○
訴訟代理人  王元勳律師
            李怡欣律師
被      告  甲○○
            乙○○
                    號
上列聲請人因告訴被告等詐欺等案件，不服臺灣高等法院檢察署
檢察長駁回再議之處分（97年度上聲議字第5753號），聲請交付
審判，本院裁定如下：
    主  文
聲請駁回。
    理  由
一、按告訴人不服上級法院檢察署檢察長或檢察總長認再議為無
    理由而駁回之處分者，得於接受處分書後10日內委任律師提
    出理由狀，向該管第一審法院聲請交付審判；法院認交付審
    判之聲請不合法或無理由者，應駁回之，刑事訴訟法第258
    條之1 第1 項、第258 條之3 第2 項前段分別定有明文。本
    件聲請人丙○○以被告甲○○、乙○○涉有詐欺等罪嫌，向
    臺灣臺北地方法院檢察署檢察官提出告訴，經該署呈請臺灣
    高等法院檢察署令轉臺灣士林地方法院檢察署檢察官偵查後
    ，經臺灣士林地方法院檢察署檢察官以97年度偵字第11802
    號案件為不起訴處分，聲請人不服，聲請再議，亦經臺灣高
    等法院檢察署檢察長認其再議為無理由，而於民國97年10月
    28日，以97年度上聲議字第5753號案件駁回再議，該駁回再
    議之處分書則於97年11月4 日送達聲請人，此有送達證書1
    份在卷可參。聲請人於收受上開處分書後10日內，委任律師
    向本院提出交付審判聲請狀，此亦有本件交付審判聲請狀之
    收文戳記可證，堪認本件聲請人係於法定期間內提出聲請，
    合先敘明。
二、聲請意旨略以：
（一）關於被告2 人涉嫌以維修車輛本身替代新品之詐欺罪犯行
      ，原不起訴處分及駁回再議處分無非係以「…惟被告等確
      已依約於同年月6 日、7 日向台宇公司訂購新品並予更換
      ，告訴人於同年月10日取回該車時並經確認無誤…，從而
      被告等既已依約向台宇公司訂購新品並予更換」，而認「
      即與詐欺罪之構成要件不符而不得逕入於罪」，其上揭認
      定不惟有應調查而未調查之失，更悖於經驗法則：
    １、細繹卷內所有相關資料及被告2 人之證詞，至多僅能確
        定被告有於95年11月6 日、7 日向台宇公司訂購新品，
        之後予以更換；然聲請人曾不只1 次在偵查庭向檢察官
        及於95年11月11日向總公司客服人員申訴時強調，被告
        在11月7 日經告訴人發現詐欺行為時，承認尚未訂購零
        件此節從未續為調查，且就被告2 人是否係經聲請人於
        同年月7 日前往查看發現伊等原欲以維修舊品替代新品
        ，被告2 人始依約更換新品此等攸關被告2 人有無詐欺
        犯行之重要事實，原檢察官亦從未深究，尤有甚者，聲
        請人於原偵查程序中即有提呈清晰可辨之補土後殘餘物
        粉末之照片，然原檢察官未為其他相關調查，僅以被告
        片面否認之詞，即認定被告2 人並未在系爭車輛上維修
        ，逕以被告2 人有訂購零件新品及有更換新品之最後結
        果，遽為被告2 人無詐欺嫌疑之認定，已有偵查未盡之
        失，且縱未構成詐欺，亦應論以詐欺未遂方是。
    ２、又駁回再議處分書就上開重大關鍵事實非但棄而不論，
        反以「…，而系爭車輛自購入至發生前揭事故，僅時隔
        3 日，則因換新而拆卸之零件仍屬勘用品殆可無疑，被
        告等從事汽車維修業務」「所辯將系爭車輛汰換之零件
        修復回收利用，以賺取蠅頭小利之詞，尚無違汽車維修
        業界常規」，作為被告2 人無詐欺意圖及犯行之論斷，
        益發突顯其審酌之草率及推論之自相矛盾，蓋新臺幣（
        下同）3 萬多元之金額非「蠅頭小利」，且系爭車輛是
        冷門車系列，根本無將零件留存之實益，而系爭車輛自
        購入至發生前揭事故，既僅時隔3 日，此亦為高等法院
        檢察署所是認，則因換新而拆卸、幾乎全新之零件焉須
        「修復」？且聲請人一再強調，該拆除之零件本屬聲請
        人所有，何來「回收利用」之有？
（二）原不起訴處分復以：系爭車輛於96年1 月11日回廠保養之
      里程數劇增7402公里，以及該車送交被告等修復而取回後
      ，聲請人確係頻繁使用該車之事證，驟認「依此可見該車
      雖有偏駛情形屬實，然猶能使用而無喪失駕駛效用之情事
      ，尚不該當毀損罪『致令不堪使用』之構成要件而無由構
      成該罪」，此部分認定重大背離採證法則。蓋姑且不論聲
      請人於公里數2000公里左右時即已向總公司客服申訴，且
      會回該廠保養亦非告訴人所願，而係因總公司客服人員黃
      孟佳要求而不得不至該廠保養，又系爭車輛之公里數僅能
      證明該車尚未全部遭毀棄爾，而與系爭車輛「當時」有無
      遭被告2 人毀損何干？檢察官就系爭車輛於95年11月10日
      經被告2 人修繕外觀後，該車一直嚴重偏駛達2 至4 個車
      道，旋經新竹廠、臺中道成廠檢測，仍無法修復，顯已減
      低系爭車輛之可用性及安全性，且失其主要效用等與認定
      被告2 人有毀損罪嫌之重要事證未加審酌、深入調查，反
      以「公里數」作為論斷被告2 人毀損罪行無相當關聯性之
      證據，作為判斷被告2 人無毀損犯行之證據，此項推論已
      與採證法則不符，因聲請人並非要此兩廠協助證明車輛有
      何使用上造成之故障，而是要證明不知道哪裡被動了手腳
      。
（三）駁回再議處分書更以：「且觀諸被告所為維修、換新行為
      ，僅係車頭部分零件及鈑烤，並無關該車之定位系統；聲
      請人僅以維修過程中，曾與被告等發生不快，即謂系爭車
      輛之偏駛瑕疵係被告等所為，並認被告等涉犯毀損、殺人
      未遂罪嫌，純屬臆測，尚難採據」而謂「聲請人仍執前詞
      聲請再議，應認無理由」，此番論述，流於主觀擬制而有
      輕縱不法之失：
    １、縱使維修單上僅有關於車頭部分零件維修、換新之記載
        ，原偵查機關及高檢署又怎能確定被告2 人在維修當日
        實際上有無動到系爭車輛其他部位？或有無施作到車輛
        之定位系統？亦即被告2 人亦有可能為掩飾犯行，憑仗
        其專業技術，在系爭車輛之其他零件動手腳，而僅記載
        維修、換新之記錄。
    ２、系爭車輛自購入到交由被告2 人修繕外觀不過數日，一
        出被告2 人之修車廠即嚴重偏駛已被證明完畢，嗣縱迅
        經新竹廠及臺中道成廠檢測，仍查無原因，且正因聲請
        人與被告等於維修過程中發生不快，綜合上開事證，被
        告2 人顯有報復聲請人之動機且涉嫌重大。
（四）依95年11月6 日工作單之內容已明確載明：左大燈、左前
      霧燈、保險桿、左前葉子板均換新而非維修等語，此為被
      告2 人所是認，則被告2 人不僅未直接換新品，反先將葉
      子板板金再烤漆，保險桿將刮痕用烤漆蓋掉，甚至用砂紙
      磨霧燈、大燈之刮痕，該等行為係將舊品維修以魚目混珠
      ，而將所訂購進貨之新品保留以轉賣圖利之行為無疑，嗣
      係因聲請人進入保養廠撞見，被告2 人之不法意圖始無法
      得逞。
（五）原不起訴處分及駁回再議之處分，就證人黃孟佳證詞之取
      捨，亦有悖於證據法則、經驗法則，蓋證人黃孟佳證稱：
      「隔天我打電話給新竹廠，他們說確實有偏右現象，但是
      查不出原因，因為定位不出來…」，「後來將聲請人的車
      輛拉到臺中道成特約廠檢查，初步判定有偏駛異常」，顯
      見被告2 人有嫌疑而非聲請人個人之臆測。因聲請人於95
      年11月10日交車後，發覺有嚴重偏駛狀況，立即到新竹廠
      檢查，聲請人自被告2 人之北投保養廠至新竹廠間的1 小
      時內，聲請人並未且亦無可能為其他修繕，如證人黃孟佳
      所證，系爭車輛經新竹廠確認有偏右狀況，甚至連臺中道
      成特約廠亦作相同認定，縱聲請人將系爭車輛交與該廠僅
      為換新外觀，然被告2 人實難脫在系爭車輛有為不當或破
      壞內部功能行為之嫌疑，檢察官未深究或傳訊新竹廠、臺
      中道成廠之人員以明真相，實屬率斷。
（六）被告復執「聲請人於95年11月10日取車時，與朋友共同一
      起檢視許久後，確認無誤，隨即在車輛維修計費單上親自
      簽名」為由，而謂「聲請人明知過程、結果和事實，提出
      此等指控讓被告等人難以理解，更遑論被告等根本無此動
      機與行為事實」，原不起訴處分及駁回再議之處分亦憑此
      作為認定依據之一，有重大違誤，蓋聲請人於95年11月10
      日取車當日，在北投保養廠僅就系爭車輛外觀確認被告2
      人最後有更換新品，而本案關鍵事實之偏駛現象，係聲請
      人簽名取車，將系爭車輛開出保養廠後始發現之事，焉能
      倒果為因作為被告2 人有無犯罪之判斷依據，且系爭車輛
      現仍保持原狀，迄今仍有偏右行駛現象，此可送鑑定而非
      不能證明，為此聲請交付審判云云。
三、按犯罪事實應依證據認定之，無證據不得認定犯罪事實，刑
    事訴訟法第154 條第2 項定有明文。再按犯罪事實之認定，
    應憑證據，如未能發現相當證據，或證據不足以證明，自不
    能以推測或擬制之方法，以為裁判基礎；而認定不利於被告
    之事實，須依積極證據，苟積極證據不足為不利於被告事實
    之認定時，即應為有利於被告之認定，更不必有何有利之證
    據（最高法院40年臺上字第86號、30年上字第816 號判例意
    旨參照）。又刑法第339 條之詐欺罪，需以行為人主觀上自
    始即有詐欺之故意及不法所有之意圖，客觀上有施用詐術之
    行為，並使被害人陷於錯誤而為財產之交付，或以此得財產
    上不法之利益始能構成，有一不備，即無由成立該罪。且刑
    法第354 條之毀損罪，依同法第357 條規定，乃告訴乃論之
    罪；而告訴乃論之罪，其告訴應自得為告訴之人知悉犯人之
    時起，於6 個月內為之，告訴乃論之罪，其告訴已逾告訴期
    間者，檢察官應為不起訴之處分，此為刑事訴訟法第237 條
    第1 項、第252 條第5 款所明定。
四、經本院調閱臺灣士林地方法院檢察署97年度偵字第11802 號
    即聲請人告訴被告等涉有詐欺等罪嫌之全案卷證後，茲將本
    院駁回本件聲請之理由分述如下：
（一）聲請人原告訴意旨略以：被告甲○○、乙○○分別係臺北
      市○○區○○路6 段429 號「晉暘汽車有限公司」（以下
      簡稱：晉暘汽車）北投廠之廠長、課長。緣聲請人於95年
      10月28日購入之車牌號碼為0930-QE 號自小客車，於同年
      月31日停放在路邊停車格時，遭附近工地細碎砂石刮傷車
      頭之前大燈、霧燈、保險桿暨膠條、葉子板前末端，聲請
      人旋於同年11月6 日將前開車輛送至上開汽車保養廠修復
      。詎被告等共同基於意圖為自己不法所有之犯意聯絡，佯
      稱將更換該車左大燈、左前霧燈、左前葉子板、前保險桿
      等零件新品，致聲請人陷於錯誤，當場由前揭工地主管付
      清相關費用32,249元。豈料被告等竟以維修舊有零件取代
      新品，幸經聲請人於同年月7 日前往察看而阻止，始未得
      逞。惟被告等因而懷恨在心，利用維修之便，以不明方式
      破壞該車，致該車經聲請人於同年月10日取回而駕駛上路
      時，竟嚴重往右偏駛，影響聲請人之安全至鉅。因認被告
      等涉有刑法詐欺、毀損及殺人未遂罪嫌。
（二）針對聲請人認被告2 人涉有詐欺罪嫌部分，經查：
    １、聲請人所有之上開自小客車，於95年11月6 日送至晉暘
        汽車，委由被告等修復並約定以32,249元之代價更換左
        大燈、左前霧燈、左前葉子板、前保險桿等零件新品之
        事實，有晉暘汽車開具之工作單影本1 份在卷可稽（參
        臺灣士林地方法院檢察署97年度他字第2592號卷第12頁
        ）。被告等於同日及翌日向台宇公司訂購所需新品並進
        行維修、更換零件，聲請人並於95年11月10日前往取回
        該車，而於維修計費單上簽名確認，此有台宇公司97年
        9 月3 日（97）台宇字第09001 號函附之成品交運單及
        售服零件訂單清單影本各2 份、晉暘汽車維修計費單影
        本1 份（參臺灣士林地方法院檢察署97年度偵字第1180
        2 號卷第14頁至第17頁、第24頁、第26頁）附卷可證。
        另參以聲請人於偵訊時陳稱：伊於95年11月10日將舊零
        件取走，因為那些東西是伊的東西。且伊就上開自小客
        車外觀，有確定被告更新零件，所以在維修計費單上簽
        名等語（參臺灣士林地方法院檢察署97年度他字第2592
        號卷第7 頁），是以被告2 人於95年11月6 日即聲請人
        送修上開自小客車當天，確實有訂購前揭零件新品，於
        95年11月10日聲請人取車當日，聲請人亦已確認被告2
        人有對其自小客車更新零件，合先敘明。
    ２、聲請人聲請意旨謂：被告等於95年11月7 日經聲請人發
        現其等詐欺行為時，被告等曾承認尚未訂購零件云云，
        然其所稱此節，除聲請人單一指述外，並無證據證明其
        所述為真。至於聲請人指述被告等於維修其所有之自小
        客車時，被告2 人不僅未直接換新品，反先將葉子板板
        金再烤漆，保險桿將刮痕用烤漆蓋掉，用砂紙磨霧燈、
        大燈之刮痕，且其自小客車上有補土後殘餘物粉末，聲
        請人認為上開自小客車是冷門車，被告等無留存舊零件
        之實益，卻加以修復，顯見被告等具有維修舊有零件修
        復聲請人之自小客車以取代更換新零件之詐欺意圖云云
        ，然查，聲請人所有之上開自小客車既流通於車市，自
        然有一定之使用族群，則自聲請人所有之上開自小客車
        上汰換下來之舊有零件，當然會有一定的買賣使用價值
        ，加以常人對於汰換下來之受損汽車零件，多會加以拋
        棄，聲請人上開自小客車汰換下來之舊有零件，本屬於
        負責理賠之肇事者所有，本件既乏證據證明該肇事者曾
        事先聲明要將汰換下來之舊有零件取回，則被告甲○○
        辯稱：上開自小客車上汰換之舊有零件，受損尚屬輕微
        ，修復後可當作中古零件販售等語（參臺灣士林地方法
        院檢察署97年度他字第2592號卷第6 頁），與常理並無
        相違，至於聲請人所有之上開自小客車上縱有補土後殘
        餘物粉末，亦不能排除是因被告2 人先行修復舊有零件
        後，再予以更換新品之程序先後所致，本件尚無積極證
        據得證明被告2 人有維修舊有零件以取代更換新零件之
        方式，修復聲請人上開自小客車之詐欺意圖，檢察官就
        此部分為不起訴處分，自屬有據。
（三）針對聲請人認被告2 人涉有毀損、殺人未遂罪嫌部分，經
      查：縱認聲請人之上開自小客車自95年11月10日由晉暘汽
      車交與聲請人使用後，有嚴重偏駛狀況，然依聲請人前揭
      聲請意旨，其僅能提出其懷疑、臆測之事，尚乏積極證據
      證明該偏駛狀況即為被告2 人基於故意之主觀犯意為之，
      況且聲請人自95年11月10日即發現上開自小客車偏駛情事
      ，詎竟遲至97年2 月22日始提出本件告訴，此有本件刑事
      告訴狀上之收文戳記在卷可證（參臺灣臺北地方法院檢察
      署97年度他字第2098號卷第1 頁），早已逾法定告訴期限
      ，揆諸前揭法條所示，自應由檢察官為不起訴處分。至於
      聲請人認被告2 人涉有殺人未遂罪嫌部分，然本件已不能
      證明上開自小客車偏駛狀況為被告2 人基於故意之主觀犯
      意為之，且上開自小客車縱有偏駛情事，操作上亦非不得
      以駕駛人之操作及注意能力加以彌補，聲請人據此偏駛情
      事即認被告有殺人未遂之主觀犯意，實有未合，檢察官就
      此部分為不起訴處分，亦屬有據。
五、綜上所述，本案原不起訴處分及臺灣高等法院檢察署檢察長
    駁回再議之處分，認被告2 人涉犯聲請人所指之詐欺、毀損
    、殺人未遂等罪之罪嫌不足，核無不合，而聲請人聲請交付
    審判所主張之事實及理由，本院認亦尚未達到檢察官應提起
    公訴之程度，揆諸上開說明，本件交付審判之聲請為無理由
    ，應予駁回。
六、依刑事訴訟法第258 條之3 第2 項前段，裁定如主文。
中    華    民    國    98    年    4     月    20    日
                              臺灣士林地方法院刑事第四庭
                                  審判長法  官  林秀鳳
                                        法  官  黃珮茹
                                        法  官  鄭光婷
以上正本證明與原本無異。
本件不得抗告。
                                        書記官  徐仁豐
中    華    民    國    98    年    4     月    20    日


司法院資訊處製作；財團法人民間司法改革基金會備份。
